【裁判字號】    99,交聲,1070
【裁判日期】    991130
【裁判案由】    違反道路交通管理處罰條例聲明異議
【裁判全文】
臺灣士林地方法院交通事件裁定        99年度交聲字第1070號
原處分機關  臺北市交通事件裁決所
異  議  人
即受處分人  黃樹榮
上列異議人即受處分人因違反道路交通管理處罰條例案件，對於
臺北市交通事件裁決所中華民國99年9 月10日所為之北市裁罰字
字第裁22-A00YDK906號裁決書（原舉發單號：臺北市政府警察局
第A00YDK906 號）聲明異議，本院裁定如下：
    主  文
異議駁回。
    理  由
一、按汽車駕駛人轉彎時，有在多車道右轉彎，不先駛入外側車
    道之情形者，處新臺幣600 元以上1,800 元以下罰鍰，並記
    違規點數1 點，道路交通管理處罰條例第48條第1 項第4 款
    、第63條第1 項第1 款分別定有明文。
二、原處分意旨略以：異議人即受處分人黃樹榮於民國99年7 月
    27日12時30分許，駕駛車牌號碼8489-QZ 號自用一般小客車
    ，行經臺北市○○○路○ 段時，發生交通肇事之事故，而為
    警舉發有「在多車道右轉彎，不先駛入外側車道」之違規，
    原處分機關乃依道路交通管理處罰條例第48條第1 項第4 款
    、第63條第1 項第1 款（原處分漏載第1 款）之規定，裁處
    罰鍰新臺幣（下同）600 元，並記違規點數1 點。
三、異議意旨略以：異議人即受處分人黃樹榮於民國99年7 月27
    日，駕駛車輛行經臺北市○○○路○段180 號旁的巷口準備
    右轉，該路段為四線車道，靠路旁第四車道為公車站牌，異
    議人自後方公車停靠區向前行駛，準備又轉進入180 巷之巷
    道，惟巷口有輛汽車違規暫停在公車停靠區，因無法預知該
    車何時移車，加以後方公車催促，異議人不得不越過該前車
    ，由第三車道轉入巷道，異議人係被迫違規，爰依法聲明異
    議，請求撤銷原處分云云。
四、經查：
(一)異議人黃樹榮駕駛8489-QZ 號自用一般小客車（下稱上開車
    輛），於民國99年7 月27日12時30分，行經臺北市○○○路
    ○段，因發生交通肇事之事故，而為警舉發有「在多車道右
    轉彎，不先駛入外側車道」之違規事實，為異議人所不爭執
    ，並有違規查詢報表1 紙在卷可稽，是異議人確有於上開時
    間、上開路段未先駛入外側車道而於右轉彎時肇事之違規事
    實，應堪認定。
(二)異議人雖以前揭情詞置辯，惟按道路交通管理處罰條例第48
    條第1 項第4 款關於在多車道右轉彎，應先駛入外側車道之
    規定，衡其立法意旨，係在確保駕駛人之用路安全，並避免
    妨礙其他車輛通行及交通事故之發生，而兼顧其他車道用路
    人之行車安全，是該條款之規範對象顯係指駕駛人右轉彎時
    ，未先駛入外側車道之違規行為，亦即只要駕駛人於多車道
    右轉彎時，不先駛入外側車道，即構成該項違規，至於其違
    規是否係因外側車道有臨時停車之車輛佔用而無法切入，或
    是外側車道後方有其他車輛催促前進之行為，對上開違規行
    為之構成並無影響，異議人如未能於右轉彎路口前駛入外側
    車道，或是因外側車道有臨時停車之車輛佔用而無法切入，
    或是遇有外側車道道路擁塞，以及其他任何無法於在多車道
    右轉彎，先行駛入外側車道之情形，應視路況預先採取必要
    之措施，如提早在前一路口進入外側車道，或放慢車速並顯
    示方向燈，以切入外側車道之車陣中排隊等候，或繼續直行
    至下個右轉彎路口處駛入外側車道再右轉彎，應如此方能保
    持外側車道車流順暢，避免造成行車危險。查異議人駕車擬
    在臺北市○○○路○段180 號門口前之道路欲右轉180 號旁
    之巷道，即應依規定先行駛入外側車道後為之，縱遇有前車
    佔用交岔路口處外側車道之情形，仍應遵守上揭規定及立法
    意旨，依上揭方式為之，竟捨此不為，卻選擇從內側車道逕
    行右轉，並進而因路口臨時停車之車輛突然發動前進，而造
    成交通肇事事故之發生，已然違背道路交通管理處罰條例第
    48 條 第1 項第4 款之立法意旨，且益證異議人之違規行為
    已嚴重影響該處交通之安全及順暢甚明，是異議人所辯，均
    無足採。
五、綜上所述，異議人確有於上揭時地在多車道右轉彎，不先駛
    入外側車道之違規行為，是處分機關以異議人違反道路交通
    管理處罰條例第48條第1 項第4 款規定，裁處罰鍰600 元，
    並依同條例第63條第1 項第1 款（原處分漏載第1 款）規定
    ，記違規點數1 點，核無不當；本件異議為無理由，應予駁
    回。
據上論斷，應依道路交通案件處理辦法第18條，裁定如主文。
中    華    民    國    99    年    11    月    30    日
                        交通法庭法  官  陳俞婷
以上正本證明與原本無異。
如不服本裁定應於收受正本後5日，向本院提出抗告書狀。
                                書記官  李玟郁
中    華    民    國    99    年    11    月    30    日

司法院資訊處製作；財團法人民間司法改革基金會備份。
